臺灣苗栗地方法院民事裁定
111年度事聲字第11號
異  議  人  台北富邦商業銀行股份有限公司

法定代理人  程耀輝  


相  對  人  柳千越  
上列當事人間消費者債務清理事件，異議人對於111年6月17日本
院司法事務官110年度司執消債更字第26號裁定(下稱原裁定)提
出異議，本院裁定如下：
    主  文
異議駁回。
    理  由
一、關於更生或清算之程序，除本條例別有規定外，準用民事訴
    訟法之規定，消費者債務清理條例（下稱消債條例）第15條
    定有明文。而當事人對於司法事務官處理事件所為之終局處
    分，得於處分送達後10日之不變期間內，以書狀向司法事務
    官提出異議。司法事務官認前項異議有理由時，應另為適當
    之處分；認異議為無理由者，應送請法院裁定之；法院認第
    1項之異議為有理由時，應為適當之裁定；認異議為無理由
    者，應以裁定駁回之，民事訴訟法第240條之4第1項前段、
    第2、3項分別定有明文。本件相對人即債務人甲○○聲請更生
    事件，經本院以110年度消債更字第10號裁定自110年8月26
    日上午11時起開始更生程序，已由本院司法事務官以110年
    度司執消債更字第26號受理，並於111年6月17日裁定准許相
    對人提出之更生方案，惟異議人即債權人台北富邦商業銀行
    股份有限公司不同意該更生方案，於111年6月23日具狀提出
    異議（卷第23頁本院收狀章），復由司法事務官送請本院裁
    定，核與上開規定相符，合先敘明。
二、債務人有薪資、執行業務所得或其他固定收入，依其收入及
    財產狀況，可認更生方案之條件已盡力清償者，法院應以裁
    定認可更生方案；債務人之財產有清算價值者，加計其於更
    生方案履行期間可處分所得總額，扣除自己及依法應受其扶
    養者所必要生活費用後之餘額，逾十分之九已用於清償，視
    為債務人已盡力清償，消債條例第64條第1項前段、第64條
    之1第1款分別定有明文。依該條立法理由之說明，消債條例
    第64條第1項前段所稱盡力清償，非必令債務人傾其所有，
    僅須其將財產及所得之大部分用於清償，即足當之，俾免債
    務人於更生方案履行期間，因不時之需而陷於困境，致無力
    履行，反而對債權人不利。且債務人之盡力清償，不以本條
    所定情形為限，更生方案縱與本條規定不符，法院仍應依第
    64條第1項規定斟酌情事認定之。辦理消費者債務清理事件
    應行注意事項第27點第1款亦同此旨。故債務人之清償縱未
    行達該條所規定之成數，如斟酌債務人之收入、支出狀況，
    認債務人就其所得大部分用於清償，亦可認定債務人符合消
    債條例第64條第1項規定盡力清償之要件。
三、異議意旨略以：相對人可處分所得扣除必要生活費後，餘額
    為新臺幣(下同)1萬1,968元，若加計財產價值9成攤提72期
    之639元後，相對人清償金額應為1萬1,410元(計算式：11,9
    68×0.9＋639＝11,410)，原裁定認可之更生方案，相對人每期
    清償金額為1萬1,349元，僅達上開金額之89.52%，不符消債
    條例第64條之1第1款盡力清償之要件，爰聲明異議，請求廢
    棄原裁定等語。
四、經查：
　㈠相對人前以有不能清償債務之情事向本院聲請更生，經本院
    以110年度消債更字第10號裁定開始更生程序，並命本院司
    法事務官進行更生程序，嗣經本院司法事務官於111年6月17
    日以原裁定所認可之更生方案，其內容係以每1個月為1期，
    每期於該月10日（如遇例假日應予順延至次一工作日）給付
    1萬1,349元，共72期，清償總金額為81萬7,128元，清償成
    數50.34%，並於每期由最大債權銀行辦理統一收款及撥款，
    其餘債權人按債權比例分別電匯給付，業據本院調取上開卷
    宗核閱無訛。
　㈡本院裁定相對人開始更生程序後，相對人提出更生方案，自
    陳其於110年8月25日轉任職於群佳科技製造股份有限公司(
    下稱群佳公司)擔任工程師，110年9月至111年3月合計薪資
    為29萬26元、年終獎金3萬4,888元、季獎金1萬6,816元，並
    有優食台灣股份有限公司(下稱優食公司)兼職收入2萬9,530
    元，平均月收入為5萬662元，業據其提出佳群公司在職證明
    書、109年8月至111年3月薪資條、優食公司110年9月至111
    年2月每週收入明細表、第一銀行存摺封面及存款帳戶查詢
    等為證(司執消債更卷一第219至239、241至257、495日了有
    沒有會有至499頁、司執消債更卷二第163至173、175至181
    、183至185頁)，是相對人確有固定之收入，且本院亦查無
    債務人有其他收入來源，堪信債務人前開主張為真實。又相
    對人於更生開始時，名下財產有清算價值者，僅有投資財產
    5萬960元(消債更卷第491頁)及第一商業銀行竹科分行之存
    款餘額185元、中信銀行之存款餘額7元(司執消債更卷一第1
    99、343頁)，存款金額總計為192元，足認相對人於更生方
    案履行期間可處分所得總額共為369萬8,624元(計算式：50,
    662元×12月×6年＋50,960元＝3,698,624元)。
　㈢又觀相對人所提更生方案履行期間之每月生活必要支出為3萬
    8,694元，其中相對人主張其個人每月必要生活費依111年度
    臺灣省最低生活費用之1.2倍計算為1萬7,076元，核屬合理
    且必要。至扶養費支出部分，相對人之長女柳○○(104年生)
    、長男柳○○(105年生)均為未成年人，扶養義務人為父母2人
    ，是相對人與配偶平分1/2後，每人每月支出1萬7,076元；
    相對人母親柳姚○○(42年生)設籍於臺中市，依衛生福利部公
    告之臺中市111年度每人每月最低生活費之1.2倍即1萬8,566
    元，扣除每月領有國民年金保險老年年金給付4,940元，扶
    養義務人則有父親及其手足共3人後，各平均分攤4,542元，
    均屬合理且必要之費用，則相對人於更生方案履行期間自己
    及依法應受其扶養者所必要生活費用為278萬5,968元【計算
    式：（17,076元＋17,076元＋4,542元＝38,694元）×12月×6年＝
    2,785,968元】。基上，債務人於更生方案履行期間可處分
    收入總額扣除自己及依法應受其扶養者所必要生活費用後，
    可處分所得總餘額為91萬2,656元(計算式：3,698,624元－2,
    785,968元＝912,656元)。
　㈣本件相對人於更生方案履行期間，其每月可支配餘額為1萬2,
    676元（計算式：912,656元÷72期＝12,675.7元，元以下四捨
    五入，下同），雖相對人每月應償還1萬1,408元（計算式：
    12,676元×90％＝11,408元），始能符合消債條例第64條之1第
    1款之標準，然衡諸更生方案每期所清償金額1萬1,349元與
    前揭標準僅相差59元，且相對人業已將可處分所得加計財產
    價值扣除必要生活費用後餘額之89.53%(計算式：817,128÷9
    12,656＝0.89532)均提出用於作為更生方案，與前述規定視
    為已盡力清償之90%要件，僅有0.47%之微小差距，倘以此逕
    認相對人未盡力清償，實屬過苛，參酌物價指數之每年變動
    ，將來水、電費、瓦斯費、日常生活用品價額、交通費用，
    均可能隨之波動，債務人之必要生活費用支出亦隨之提高，
    於收入未調整之情形下，每月預留一部分金額，用以支應增
    加之生活費用支出及應付生活上臨時額外支出緊急狀況，亦
    屬合理，堪認相對人已盡力清償債務，應認該更生方案屬公
    允、適當、可行。況相對人名下財產僅有投資財產5萬960元
    及存款餘額192元，如轉換為清算程序分配後，相對人有可
    能於清算程序終結後獲法院免責之裁定，此對債權人更難謂
    有利。是以，本院審酌相對人之收入及財產狀況，並考量相
    對人與債權人間之利益衡平、相對人之償債能力等因素，認
    相對人符合消債條例第64條第1項所規定已盡力清償之要件
    ，異議人上開主張並無可採。
五、綜上所述，原裁定認相對人所提更生方案已盡力清償，復查
    無消債條例第63條第1項、第64條第2項所定不予認可之情形
    ，依消債條例第64條第1項規定認可該更生方案，核無違誤
    。異議人所執前詞提出異議，請求廢棄原裁定，為無理由，
    應予駁回。
六、依消債條例第15條、民事訴訟法第240條之4第3項後段，裁
    定如主文。　　
中　　華　　民　　國　　111 　年　　9 　　月　　12  　日
                  民事第二庭  法　官　王筆毅
以上正本係照原本作成。
如對本裁定抗告須於裁定送達後10日內向本院提出抗告狀，並繳
納抗告費新臺幣1,000元。
中　　華　　民　　國　　111 　年　　9 　　月　　13　　日
  　                          書記官　劉家蕙